【裁判字號】    89,交易,174
【裁判日期】    900416
【裁判案由】    過失傷害
【裁判全文】
臺灣臺北地方法院刑事判決                        八十九年度交易字第一七四號
    公  訴  人  臺灣臺北地方法院檢察署檢察官
    被      告  乙○○
右列被告因過失傷害案件，經檢察官提起公訴( 八十八年度偵字第二○七四九號 )，
本院判決如左：
        主      文
乙○○因過失傷害人，處拘役伍拾伍日，如易科罰金，以參佰元折算壹日。
        事      實
一、乙○○於八十八年六月十六日上午九時廿分許，駕駛一輛車牌BK-6769 號自用小
    客車，沿臺北市○○○路○段卅六巷( 臺北市立介壽國中左側巷道 )由北往南方
    向行駛，途經該巷與延壽街( 雙向二車道，路段中央劃設用以分隔對向車道之雙
    黃實線，未設置慢車道 )設有行車燈光號誌管制且設有行人穿越道交岔路口，欲
    右轉延壽街行駛之際，其遵行方向之行車燈光號誌管制恰遇圓形紅燈號誌，乙○
    ○理應注意遵守該圓形紅燈號誌表示「禁止通行，不得超越停止線或進入路口」
    之指示，且應注意轉彎車應讓直行車先行及注意車前狀況並隨時採取必要之安全
    措施。況查當時並無任何足令乙○○有何不能注意之情事，其應注意且能注意卻
    疏未注意，竟貿然駕車逕自加速闖紅燈跨越行人穿越道右轉延壽街行駛，惟尚未
    右轉完成( 即整輛車僅有車頭斜插侵入延壽街北側車道，左前車頭靠近雙向二車
    道之延壽街中央雙黃實線，後半部車體還在轉角處橫跨延壽街之行人穿越道上 )
    時，適有成年女子甲○○駕駛一輛車牌AQL-803 號重型機器腳踏車，刻沿延壽街
    北側車道( 東往西 )綠燈號誌直行穿越該交岔路口，驟見乙○○所駕駛之該輛自
    用小客車竟然違規闖紅燈右轉延壽街北側車道行駛，乃駕車偏左閃避且緊急煞車
    但失控倒地，受有左肩挫傷合併肩胛上肌嚴重扭傷、臉部擦傷、下頷擦傷、頸部
    扭傷及左肘挫傷合併擦傷等傷害。
二、案經被害人甲○○訴由臺北市政府警察局松山分局( 下稱：松山分局 )報請臺灣
    臺北地方法院檢察署檢察官偵查起訴。
        理      由
一、訊據被告乙○○雖就被害人甲○○駕駛該輛車牌AQL-803 號重型機器腳踏車於前
    揭時地，因其駕駛車牌BK-6769 號自用小客車轉彎( 右轉延壽街 )而跌倒壹節供
    承不諱，惟矢口否認係其駕車不慎肇事，於偵查中辯稱略以「我沒有闖紅燈，當
    時在慢車道靠邊要右轉找停車位，被害人跌倒，我好心幫她送醫。．．．當時我
    停車狀態，在介壽國中附近慢車道上，我打算要右轉但還未右轉就發生車禍。當
    時告訴人( 甲○○ )只是擦傷，我跟警察( 松山分局東社派出所警員陳文質，現
    改調松山分局中崙派出所警員 )講我要帶她去空軍總醫院( 現改名：國軍松山醫
    院 )治傷，才沒有作筆錄」云云，惟於本院調查及審理中，卻辯稱略以「我沒有
    撞到她，她自己跌倒的，我沒有闖紅燈，剛好有騎機車的巡邏警察( 陳文質 )來
    處理，所以五分鐘就走，也沒有標示機車及我汽車的位置。她機車倒在我車子前
    面，我車子是紅燈停在路口慢車道上，我當時在找停車位，我當時獨自一人，被
    害人也說她是自己跌倒的，就各自離去了。我當天是要到附近松山新城國宅室內
    裝璜工程，所以在附近找停車位。我並未駕車與告訴人的機車發生碰撞，為了好
    心下車幫忙告訴人撿拾掉落地上的東西而停車，將車停在民生東路五段卅六巷(
    北往南 )、延壽街口的行人穿越道上( 如本院勘驗當日被告本人現場手勢位置相
    片所示，即係該交岔路口橫跨卅六巷口之行人穿越道，而非屬告訴人甲○○及證
    人陳文質二人指證且於本院勘驗當日以警用機車及警車現場模擬相片所示之該交
    岔路口西側橫跨延壽街之行人穿越道 )。至於告訴人於勘驗當日提出附卷載有本
    人住址及聯絡電話之記錄紙是我寫的筆跡。當日送告訴人至國軍松山醫院就醫時
    ，我原先是依據醫院服務台小姐指示而掛號門診，後因告訴人要求而改掛號急診
    」云云。
二、經查：
    (一)右揭事實，業據被害人甲○○指訴歷歷，證人( 即事故發生當時正在執行機
        車巡邏勤務而首先到達事故現場之警員 )陳文質亦於偵查中到庭具結，就其
        因見延壽街西往東方向塞車而繞道前面查看發生何事？看到( 被害人 )甲○
        ○機車倒在( 延壽街 )路中央，( 被告 )乙○○的轎車停在( 民生東五段卅
        六巷右轉延壽街 )轉彎的路口，當時其曾以粉筆在路面劃相關( 車輛 )位置
        ，並通報( 松山分局 )勤務指揮中心通知三民派出所及交通大隊松山分隊人
        員到場，且詢問甲○○是否需要請救護車？因乙○○說他要用他的車載甲○
        ○去空總( 國軍松山醫院 )就醫，所以其才未通知救護車，而乙○○所駕駛
        該輛車牌BK-6769 號自用小客車即停在事故現場轉角處，車頭已經接近( 延
        壽街 )中心線等情證述綦詳，且當庭手繪事故現場其親眼所見該輛由被告乙
        ○○所駕駛車牌BK-6769 號自用小客車停放在( 該交岔路口 )轉彎的位置草
        圖附卷( 偵查卷第四十六頁 )。證人陳文質警員於八十九年十月廿日本院勘
        驗現場時，亦到場協助松山分局交通分隊員警利用警用機車及警車重建事故
        現場( 甲○○ )機車及( 乙○○ )汽車所在位置拍照附卷，且具結就其當時
        處理過程證述明確，核與其在偵查中之證述相符，均經載明筆錄在卷。證人
        吳盈裕( 松山分局交通分隊員警 )亦於勘驗當時到場具結坦承其與同仁劉士
        湧接獲通報到達事故現場時，雙方車輛都已移開現場，( 甲○○ )機車移到
        介壽國中左側( 延壽街 )人行道上，( 乙○○ )汽車則不在現場，我趕到國
        軍松山醫院急診室沒看到人，也不知道被害人是誰，所以沒有做交通事故談
        話紀錄表、現場圖及補充資料表，只好在該分隊「交通事故處理通訊紀錄表
        」處理結果欄記載「再報再理」等語，核與證人( 松山分局交通分隊員警)?
         B士湧在偵查中之證述相符，並有「交通事故處理通訊紀錄表」影本一紙
        在卷( 偵查卷第五○頁 )可稽。
    (二)本院於八十九年十月廿日會同被害人甲○○、被告乙○○及松山分局交通分
        隊員警勘驗現場，除繪製現場路況圖外，並利用警用機車及警車依照被害人
        甲○○及證人陳文質二人之證述，模擬事故當時車輛停放位置並拍照附卷。
        況查被告乙○○八十九年十月十八日本院調查中，坦承被害人甲○○是因為
        其駕車轉彎之行為而跌倒，是其於勘驗現場空言否認被害人甲○○及證人陳
        文質二人有關車輛停放位置之證述云云，無非係畏罪情虛卸責之詞，不足採
        信。本件被告乙○○係闖紅燈右轉延壽街北側車道，以致被害人甲○○駕車
        失控倒地之事實，洵堪認定。被告乙○○既自承係領有自用小客車駕駛執照
        之駕駛人，其就「道路交通標誌標線號誌設置規則」第二百零六條第五款第
        一目「車輛面對圓形紅燈表示禁止通行，不得超越停止線或進入路口」及「
        道路交通安全規則」第九十條「駕駛人駕駛汽車，應遵守道路交通標誌、標
        、號誌之指示」、第九十四條第三項「汽車行駛時，駕駛人應注意車前狀況
        並隨時採取必要之安全措施」及第一○二條第一項第六款「轉彎車應讓直行
        車先行」等規定，均應知之甚稔。查無證據證明本件交通事故發生當時有何
        足令被告乙○○有何不能注意前揭有關道路交通管理規定之情事，其應注意
        且能注意卻疏未注意前揭規定以致肇事，其就本件交通事故之發生自有過失
        無疑。又被害人甲○○受有前揭傷害，亦有國軍松山醫院及同仁醫院診斷證
        明書影本二紙在卷( 偵查卷第六頁、第七頁 )。被告乙○○之過失與被害人
        甲○○所受前揭傷害間，確有相當因果關係。本件被告乙○○之犯行明確，
        應予依法論科。
二、核被告乙○○所為，係犯刑法第二百八十四條第一項前段過失傷害罪。爰審酌被
    告乙○○過失程度及造成被害人甲○○所受傷勢均屬輕微、被告乙○○犯罪後態
    度惡劣飾詞狡辯及迄未與被害人甲○○達成民事上和解賠償損害等一切情狀，量
    處如主文所示之刑並諭知易科罰金之折算標準，以示懲儆。末查刑法第四十一條
    業於九十年一月十日經總統公布修正，除將易科罰金標準自犯最重本刑為三年以
    下有期徒刑以下之刑之罪修正為犯最重本刑為五年以下有期徒刑以下之刑之罪外
    ，並增訂第二項，惟查與本件被告乙○○所犯最重本刑一年以下有期徒刑以下之
    過失傷害罪並無不利，是依刑法第二條第一項前段規定，關於易科罰金之折算標
    準，即應適用裁判時之刑法第四十一條第一項前段，併此敘明。
據上論斷，應依刑事訴訟法第二百九十九條第一項前段，刑法第二百八十四條第一項
前段，第二條第一項前段，第四十一條第一項前段，罰金罰鍰提高標準條例第一條前
段，第二條，判決如主文。
本案經檢察官朱應翔到庭執行職務
中      華      民      國    九    十    年      四      月    十六    日
                          臺灣臺北地方法院交通法庭
                                  法  官  鍾      華
右正本證明與原本無異。
如不服本判決，應於判決送達後十日內向本院提出上訴狀 (應附繕本) ，上訴於
臺灣高等法院。
                                  書記官  黃  繡  琴
中      華      民      國    九    十    年      四      月    十六    日
附錄本案所犯法條全文
刑法第二百八十四條
一因過失傷害人者，處六月以下有期徒刑，拘役或五百元以下罰金。致重傷者，處一
  年以下有期徒刑，拘役或五百元以下罰金。
二從事業務之人，因業務上之過失傷害人者，處一年以下有期徒刑、拘役或一千元以
  下罰金。致重傷者，處三年以下有期徒刑，拘役或二千元以下罰金。


司法院資訊處製作；財團法人民間司法改革基金會備份。
